【裁判字號】    99,訴,1492
【裁判日期】    991029
【裁判案由】    偽造文書等
【裁判全文】
臺灣臺北地方法院刑事判決              99年度訴字第1492號
公  訴  人  臺灣臺北地方法院檢察署檢察官
被      告  甲○○
上列被告因偽造文書等案件，經檢察官提起公訴（99年度偵字第
7652號），嗣因被告就被訴事實為有罪之陳述，本院告知被告簡
式審判程序之旨，並聽取當事人之意見後，裁定改依簡式審判程
序進行，判決如下：
    主  文
甲○○共同違反人民入出境，應向內政部警政署入出境管理局申
請許可，未經許可者，不得入出境之規定，而未經許可入境，處
有期徒刑月，如易科罰金，以新臺幣壹仟元折算壹日。又行使
偽造私文書，足以生損害於他人，處有期徒刑肆月，如易科罰金
，以新臺幣壹仟元折算壹日。偽造之「余培力」全民健保卡壹張
及房屋租賃契約書上偽造之「余培力」署名貳枚，均沒收之。應
執行有期徒刑陸月，如易科罰金，以新臺幣壹仟元折算壹日。偽
造之「余培力」全民健保卡壹張及房屋租賃契約書上偽造之「余
培力」署名貳枚，均沒收之。
    事  實
一、甲○○係大陸地區人士，明知人民入出境，應向內政部入出
    國及移民署申請許可，未經許可者，不得入出境，竟為求來
    臺打工賺錢，違反上開規定，未經許可，竟以不詳之代價，
    於民國98年間，透過真實姓名年籍不詳之大陸地區某成年男
    子，自福建省漳州市某沿海處搭船搭乘漁船偷渡來臺，並於
    98年某不詳時間，由基隆市某處海岸上岸，而未經許可入境
    臺灣地區。
二、甲○○復為躲避查緝，乃與該名男子共同基於行使偽造特種
    文書之犯意聯絡，於不詳時、地，由甲○○提供自己之大頭
    照及照片檔案予該名不詳姓名年籍之成年男子，旋將甲○○
    大頭照套印製作於「俞培力」全民健康保險卡（下稱健保卡
    ）上，而偽造之，甲○○則支付人民幣1200元之代價。甲○
    ○取得上開偽造之健保卡後，即於99年3月間，以「俞培力
    」之身分自居，並持前開偽造之「俞培力」健保卡，以每月
    新台幣8,300元租金，向黃麗敏承租臺北市○○區○○街2段
    11號8樓之17之房屋，並在房屋租賃契約書上偽造「俞培力
    」之署名2枚，完成該租賃契約書後向黃麗敏提出而行使，
    足生損害於俞培力、黃麗敏及全民健康保險局對於被保險人
    身分識別之正確性。嗣於99年3月19日晚間9時15分許，行政
    院海岸巡防署海岸巡防總局南部地區巡防局澎湖查緝隊人員
    前往上址租屋處查獲甲○○，循線查悉上情。
二、案經行政院海岸巡防署海岸巡防總局南部地區巡防局報告台
    灣台北地方法院檢察署檢察官偵查起訴。
    理  由
壹、程序方面：
    按本件被告甲○○所犯係死刑、無期徒刑、最輕本刑為3年
    以上有期徒刑以外之罪，其於準備程序就前揭被訴事實為有
    罪之陳述，經法官告知簡式審判程序之旨，並聽取其與公訴
    人之意見後，本院認無不得或不宜改依簡式審判程序進行之
    處，爰依刑事訴訟法第273條之1第1項之規定，裁定本件由
    受命法官獨任進行簡式審判程序，合先敘明。
貳、實體方面：
一、上開犯罪事實，業據被告甲○○於警詢、偵查中及本院審理
    時均坦承不諱，復有證人黃麗敏於警詢時證述明確（見99年
    度偵字第7652號偵查卷第27至29頁），並有被告之中華人民
    共和國結婚證、「俞培力」全民健康保險卡、「俞培力」承
    租臺北市○○區○○街2段11號8樓之17之房屋租賃契約書等
    影本各乙份在卷可憑（見前揭偵查卷第119至121頁、第137
    至143頁）。核與被告前開出於任意性之自白相符。本件事
    證明確，被告犯行堪予認定，應依法論科。
二、核被告甲○○所為，係犯國家安全法第6條第1項、第3條第
    1項之未經許可非法入境罪、刑法第216條、第212條之行使
    變造特種文書罪及同法第216條、第210條之行使偽造私文書
    罪。至入出國及移民法第54條雖有未經許可入出國罪之規定
    ，惟該法第2章國民入出國，第3章臺灣地區無戶籍國民停留
    、居留及定居，第4章外國人入出國，第5章外國人停留、居
    留及永久居留等相關規定，所規範之國民、臺灣地區無戶籍
    國民、外國人，依同法第3條之定義，並不包括大陸地區人
    民，亦即大陸地區人民並非入出國及移民法所規範之對象，
    檢察官認被告此行為違反入出國及移民法第74條，容有誤會
    ，併予敘明。被告偽造上開特種文書與偽造私文書後復提出
    行使，其偽造之低度行為均為嗣後行使之高度行為所吸收，
    均不另論罪。被告就違反國家安全法犯行，及就行使偽造特
    種文書犯行，與真實姓名年籍不詳之大陸地區成年男子間，
    互有犯意聯絡及行為分擔，為共同正犯。又被告以一行為
    ，同時行使偽造特種文書、行使偽造私文書，係一行為觸犯
    上開兩罪，為想像競合犯，依刑法第55條規定，應從一重之
    行使偽造私文書罪論處。被告違反國家安全法之犯行與行使
    偽造私文書之犯行，犯意個別，行為互異，應予分論併罰。
    爰審酌被告犯罪後坦承犯行，態度良好，及被告犯罪之動機
    、目的、手段等一切情狀，分別量處如主文所示之刑，並諭
    知易科罰金之折算標準，及定其應執行之刑。偽造之余培力
    健保卡，係供犯罪所用之物，且屬被告所有，業據被告供明
    在卷，應依刑法第38條第1項第2款之規定宣告沒收。又被告
    偽造於上開房屋租賃契約書上之「余培力」署名2枚，應依
    刑法第219條規定，不問屬於犯人與否，均沒收之。
據上論斷，應依刑事訴訟法第273條之1、第299條第1項前段，國
家安全法第6條第1項、刑法第11條前段、第28條、第216條、第
212 條、第210條、第55條、第41條第1項前段、第51條第5款、
第38條第1項第2款、第219條，刑法施行法第1條之1，判決如主
文。
本案經檢察官蔡甄漪到庭執行職務。
中    華    民    國    99    年    10    月    29    日
                  刑事第七庭    法  官  章曉文
以上正本證明與原本無異。
如不服本判決應於收受送達後10日內向本院提出上訴書狀，並應
敘述具體理由；其未敘述上訴理由者，應於上訴期間屆滿後20日
內向本院補提理由書（均須按他造當事人之人數附繕）「切勿逕
送上級法院」。
                                書記官  林義盛
中    華    民    國    99    年    10    月    29    日
附錄本案論罪法條
國家安全法第6條
違反第3條第1項規定未經許可入出境者，處3年以下有期徒刑、
拘役或科或併科新臺幣9萬元以下罰金。
無正當理由拒絕或逃避依第4條規定所實施之檢查者，處6月以下
有期徒刑、拘役或科或併科新臺幣15000元以下罰金。
中華民國刑法第216條
行使第210條至第215條之文書者，依偽造、變造文書或登載不實
事項或使登載不實事項之規定處斷。
中華民國刑法第212條
偽造、變造護照、旅券、免許證、特許證及關於品行、能力服務
或其他相類之證書、介紹書，足以生損害於公眾或他人者，處1
年以下有期徒刑、拘役或3百元以下罰金。
中華民國刑法第210條
偽造、變造私文書，足以生損害於公眾或他人者，處5年以下有
期徒刑。

司法院資訊處製作；財團法人民間司法改革基金會備份。
